【裁判字號】    97,交訴,100
【裁判日期】    971001
【裁判案由】    業務過失致死
【裁判全文】
臺灣臺北地方法院刑事判決             97年度交訴字第100號
公  訴  人  臺灣臺北地方法院檢察署檢察官
被      告  乙○○
上列被告因業務過失致死案件，經檢察官提起公訴（九十七年度
偵字第一四四四三號），被告於準備程序中就被訴事實為有罪之
陳述，經告知簡式審判程序之旨，並聽取當事人之意見後，本院
裁定認為適宜進行簡式審判程序，判決如下：
    主  文
乙○○從事業務之人，因業務上之過失致人於死，處有期徒刑壹
年。
    事  實
一、乙○○係計程車司機，以載客為業，為從事駕駛業務之人，
    於民國九十七年六月二十五日上午六時十二分許，駕駛車牌
    號碼五三二─ＬＤ號營業小客車，自臺北市松山區○○○路
    由北往南方向行駛，行駛至民生東路三段路口時，應注意車
    前狀況並隨時採取必要安全措施，及應注意行經行人穿越道
    有行人穿越時，應暫停讓行人先行通過，而當時天候晴、日
    間自然光線、無障礙物、視距良好，並無不可注意之情，竟
    疏未注意，適有行人王許碧雲由西向東穿越該路口南側之行
    人穿越道，乙○○駕車通過路口始看見王許碧雲，煞閃不及
    ，發生撞擊，致使王許碧雲受有頭部、下肢外傷、顱內出血
    致神經性休克之傷害，雖經送醫急救，仍不治死亡。乙○○
    於肇事後即停留現場，於臺北市政府警察局松山分局警員前
    往現場處理、未發覺真正肇事人、犯罪時，即坦承為肇事人
    而接受裁判。
二、案經王許碧雲之子甲○○訴請臺北市政府警察局松山分局報
    告臺灣臺北地方法院檢察署（下稱臺北地檢署）檢察官偵查
    起訴。
    理  由
一、本件被告乙○○所犯為刑法第二百七十六條第二項之罪，核
    屬刑事訴訟法第二百七十三條之一第一項所定死刑、無期徒
    刑、最輕本刑為三年以上有期徒刑以外之罪，亦非高等法院
    管轄之第一審案件，而被告於本院行準備程序中就被訴事實
    為有罪之陳述，經告知被告簡式審判程序之旨並聽取當事人
    意見後，本院合議庭裁定由受命法官獨任進行簡式審判程序
    ，合先敘明。
二、訊據被告對於上揭時、地，駕駛車牌號碼五三二─ＬＤ號營
    小客車，沿臺北市松山區○○○路由北往南方向行駛，於通
    過敦化北路與民生東路三段交岔路口時，疏未注意車前狀況
    及暫停讓穿越行人穿越道之行人先行通過，致撞擊沿行人穿
    越道西向東穿越之被害行人王許碧雲之事實，坦承不諱，並
    有道路交通事故現場圖、談話紀錄、車禍發生後警員到場處
    理拍攝之肇事車輛照片、車禍現場照片在卷可稽（臺北地檢
    署九十七年度偵字第一四四四三號卷第十九至二一頁、第二
    三至二九頁參照）；被害人因本件交通事故，致受有頭部、
    下肢外傷、顱內出血致神經性休克之傷害，經送往臺北長庚
    醫院急救後，仍於翌日凌晨二時十分許不治死亡等情，亦據
    告訴人即王許碧雲之子甲○○指述甚詳，並有臺北地檢署相
    驗筆錄、相驗屍體證明書、檢驗報告書、相驗屍體照片在卷
    足參（臺北地檢署九十七年度相字第四四四號卷第二六、二
    九、三十至三四、三九至四六頁參照）。
三、按汽機車行駛時，駕駛人應注意車前狀況，以隨時採取必要
    之安全措施，及行經行人穿越道，遇有行人穿越時，無論有
    無交通指揮人員指揮或號誌指示，均應暫停讓行人先行通過
    ；道路交通安全規則第九十四第三項、第一百零三條第二項
    ，均定有明文。被告為領有駕駛執照之人，駕駛營業小客車
    上路，對於上述交通安全規則自應確實遵守，以維護交通秩
    序，確保交通安全。本件車禍發生地點，在臺北市松山區○
    ○○路與民生東路三段路口，北往南車道之南側行人穿越道
    ，車禍發生時間為上午六時十二分許，當時天候晴、視線良
    好，此已據被告供明在卷，並有警員拍攝之現場照片可稽（
    同上偵查卷第八、二三、二四頁參照），則被告並無不能注
    意之情事，被告駕駛汽車通過前揭交岔路口，行近南側行人
    穿越道時，未及發現沿南側行人穿越道西向東穿越之被害人
    出現在其正前方，來不及閃避及煞停，致撞擊被害人之情，
    已據被告供述在卷，顯然被告未注意車前狀況及暫停讓行人
    穿越道行進中之行人先行通過，其有違反上述交通安全規則
    ，而有過失至明，並與被害人之死亡結果間，具有相當因果
    關係甚明，故被告自應就其過失行為負責。從而，本件事證
    明確，被告所犯業務過失致死犯行，洵堪認定，應予依法論
    處。
四、核被告所為，係犯刑法第二百七十六條第二項規定之業務過
    失致死罪。又汽車駕駛人，無駕駛執照駕車、酒醉駕車、吸
    食毒品或迷幻藥駕車、行駛人行道或行經行人穿越道不依規
    定讓行人優先通行，因而致人受傷或死亡，依法應負刑事責
    任者，加重其刑至二分之一，道路交通管理處罰條例第八十
    六條第一項定有明文。被告駕駛汽車行經行人穿越道，不依
    規定讓行人即被害人優先通行，因而致被害人死亡，則依上
    開規定，自應加重其刑至二分之一。惟被告於其上開犯行未
    為任何有偵查犯罪職權之公務員知悉前，即主動打電話報案
    ，並於臺北市政府警察局松山分局警員知悉其為肇事者前，
    主動向警員承認其為肇事人而自首，並接受偵訊，有臺北市
    政府警察局道路交通事故肇事人自首情形紀錄表一紙在卷可
    憑（同上偵查卷第三五頁參照），顯見被告已向該管公務員
    申述犯罪事實，而不逃避裁判，合於刑法第六十二條前段所
    定對於未發覺之犯罪自首而接受裁判之要件，本院審酌被告
    於本件車禍發生後，立即打撥打一一○電話報警處理，並待
    在現場等候救護車到場載送被害人前往醫院急救，顯見被告
    自首之動機，係出於內心之悔悟，並非出於情勢所迫，及出
    於預期邀獲減刑之寬典至明，且本案亦因被告之自首，而減
    少警員調查犯罪之時間，爰依該條規定減輕其刑，並先加後
    減。爰審酌被告因上開過失情節，造成被害人死亡之結果，
    對被害人家屬即告訴人造成無可彌補之創傷，迄今仍未與告
    訴人達成和解，藉以彌補告訴人所受之財產及非財產上損失
    ，兼衡被告之品行、生活狀況及犯後坦承犯行應有悔意等一
    切情狀，量處如主文所示之刑。
據上論斷，依刑事訴訟法第二百七十三條之一第一項、第二百九
十九條第一項前段，刑法第二百七十六條第二項、第六十二條前
段，刑法施行法第一條之一，道路交通管理處罰條例第八十六條
第一項，判決如主文。
本案經檢察官王育珍到庭執行職務
中    華    民    國    97    年    10    月    1     日
                  交通法庭    法  官  徐淑芬
上正本證明與原本無異。
如不服本判決，應於判決送達後十日內向本院提出上訴狀（應抄
附繕本）。告訴人甲○○如對於本判決不服者，應具備理由請求
檢察官上訴，其上訴期間之計算係以檢察官收受判決正本之日期
為準。
                              書記官  廖純瑜
中    華    民    國    97    年    10    月    1     日
附錄本案論罪科刑法條全文：
刑法第二百七十六條
因過失致人於死者，處二年以下有期徒刑、拘役或二千元以下罰
金。
從事業務之人，因業務上之過失犯前項之罪者，處五年以下有期
徒刑或拘役，得併科三千元以下罰金。


司法院資訊處製作；財團法人民間司法改革基金會備份。
